臺灣高等法院臺南分院交通事件裁定　　100年度交抗字第137號
抗　告　人
即受處分人　劉儱瑋
上列抗告人因違反道路交通管理處罰條例事件，不服臺灣雲林地
方法院中華民國100年11月15日所為裁定（100年度交聲字第147
號），提起抗告，本院裁定如下：
    主  文
抗告駁回。
    理  由
一、抗告意旨略以：
  (一)緩起訴處分並附條件為捐款命令是刑事處分，但捐款行為具
    行政罰鍰之性質，且中華民國刑法中第五章第33條第5項規
    定罰金亦是刑法之主刑，然其已對本人之名譽、心裡產生相
    當制約並影響其財產之權利，因可實質該當行政罰法第26條
    第1項所指「依刑事法律」之處罰，懇請庭上酌行政罰法第
    26條之立法旨意，依刑事法律處罰之。
  (二)罰金亦屬財產刑，屬同種金錢負擔，因而無再對同一事件重
    覆裁處罰鍰之必要，應依刑事法律處罰之，不再爰依道路交
    通管理處罰條例等規定裁罰之，懇請庭上撤銷原處分不罰。
二、按汽車駕駛人飲用酒類或其他類似物後，其吐氣所含酒精濃
    度超過每公升0.25毫克或血液中酒精濃度超過百分之0.05以
    上者，不得駕車；汽車駕駛人，駕駛汽車經測試檢定酒精濃
    度超過規定標準者，處新臺幣（下同）15000元以上60000元
    以下罰鍰，並當場移置保管該汽車及吊扣駕駛執照1年，道
    路交通安全規則第114條第2款、道路交通管理處罰條例第35
    條第1項第1款分別定有明文。又汽車駕駛人，有違反同條例
    第35條第1項規定之情形者，應接受道路交通安全講習，亦
    為道路交通管理處罰條例第24條第1項第2款所明定。
三、經查：
  (一)抗告人於民國99年4月8日下午1時30分許，酒後騎乘車牌號
    碼KS2-161號重型機車，行經雲林縣古坑鄉臺3線興昌國小前
    時，因行車不穩，不慎失控人車倒地受傷，經送醫救治抽血
    檢驗，測得其血液中酒精濃度達229.9MG/DL，換算其呼氣酒
    精濃度為每公升1.14毫克，超出標準值0.25毫克，因而製單
    舉發，嗣交通部公路總局嘉義區監理所雲林監理站（下稱原
    處分機關）以其違規事實明確，依道路交通管理處罰條例第
    35條第1項第1款、第24條第1項第2款（原處分漏載項、款）
    ，及違反道路交通管理事件統一裁罰基準表之規定，裁處抗
    告人罰鍰25000元，吊扣駕駛執照12個月，並應參加道路交
    通安全講習。且抗告人因上開交通違規事件，為警製單舉發
    ，同時亦涉犯刑法第185條之3之服用酒類不能安全駕駛動力
    交通工具罪嫌，經警移送臺灣雲林地方法院檢察署偵辦，並
    由臺灣雲林地方法院檢察署檢察官於99年7月23日以99年度
    偵字第3106號為緩起訴處分，緩起訴期間為99年8月6日至10
    0年8月5日，命抗告人應於緩起訴處分確定之日起5個月內，
    向指定之公益團體支付20000元之緩起訴處分金，並須於緩
    起訴確定之日起8個月內，參加臺灣雲林地方法院檢察署觀
    護人室舉辦之「酒醉駕車團體輔導」一場次，且於緩起訴期
    間內不得再有酒醉駕車之行為，抗告人並因此向財團法人台
    灣兒童暨家庭扶助基金會支付20000元，並參加「酒醉駕車
    團體輔導」1場，且緩起訴處分業於100年8月5日期滿未經撤
    銷等情，是為抗告人所不爭之事實，並有上開緩起訴處分書
    、執行緩起訴處分命令通知書、財團法人台灣兒童暨家庭扶
    助基金會雲林分事務所緩起訴處分金收據、臺灣雲林地方檢
    察署刑案資料查註記錄表影本；暨原處分機關100年10月18
    日雲監裁字第裁72-KAK011058號裁決書及舉發機關99年4月
    14日雲警交字第KAK011058舉發通知單各一份在卷為證，此
    部分客觀事實自無疑義。
  (二)抗告人一再主張：其酒醉駕車之單一事實，已因檢察官緩起
    訴處分之命令支付財團法人台灣兒童暨家庭扶助基金會雲林
    分事務所20000元，原處分機關再為本件裁罰，已違反行政
    罰法第26條「一罪不二罰」之規定云云置辯。然而：
  本件抗告人因系爭酒醉駕車之交通違規事件，為警製單舉發
    ，同時亦涉犯刑法第185條之3之服用酒類不能安全駕駛動力
    交通工具罪嫌，經臺灣雲林地方法院檢察署檢察官為前述緩
    起訴處分，並命抗告人向指定之公益團體支付20000元之緩
    起訴處分金，抗告人並因此向財團法人台灣兒童暨家庭扶助
    基金會支付20000元，且緩起訴處分業於100年8月5日期滿未
    經撤銷等情，已如前述。本件原處分裁決日期為100年10月
    18 日，已逾上開緩起訴期滿日，斯時緩起訴處分業已確定
    而無再遭撤銷之可能，從而是抗告人亦無繳納交通裁罰之罰
    鍰後再受刑事處罰之雙重危險。
  再按汽車駕駛人，經裁判確定處以罰金低於本條例第92條第
    3項所訂最低罰鍰基準規定者，應依道路交通管理處罰條例
    裁決繳納不足最低罰鍰之部分，同條例第35條第8項定有明
    文。此所稱罰金，解釋上自應包括依檢察官處分命令，而向
    公庫或指定之公益團體、地方自治團體繳納款項在內。再依
    「違反道路交通管理事件統一裁罰基準表」之規定，機器腳
    踏車駕駛人違反道路交通管理處罰條例第35條第1項第1款之
    規定，其吐氣所含酒精濃度超過每公升0.55毫克以上者，應
    裁處之最低罰鍰為45000元，然抗告人已依緩起訴處分命令
    總計向台灣兒童暨家庭扶助基金會雲林分事務所繳納性質上
    與罰金無異之金額20000元，依上開規定，原處分機關就行
    政罰鍰方面仍得裁處差額25000元（00000000000＝25000）
    ，故抗告人雖已支付上開款項，但既未達最低應納罰鍰之數
    額，自仍須補繳不足最低罰鍰之差額。
  綜上，原處分機關於抗告人之緩起訴處分期滿未經撤銷後，
    以其繳納之緩起訴處分金額未達道路交通管理處罰條例第92
    條第3項所訂之最低基準罰鍰金額，另裁處抗告人差額部分
    之罰鍰25000元，當無違誤。故抗告人主張原處分機關所為
    之裁罰有違一事不二罰之原則，自無可採。
四、至於原處分另對受抗告人裁處施以道路交通安全講習及吊扣
    駕照部分，此部分處分係原處分機關基於前開單一之違規行
    為所為處分之一部，施以道路交通安全講習及吊扣駕照部分
    與罰鍰部分無從分離，本院自應併予審理。此部分依行政罰
    法第1項但書之規定，原處分機關就此部分併予裁處，於法
    亦無不合。
五、原裁定以抗告人在前揭時、地，酒醉駕駛汽車之違規行為既
    可認定，則原處分機關依道路交通管理處罰條例第35條第1
    項第1款、第24條第1項第2款（原處分漏載項、款），及違
    反道路交通管理事件統一裁罰基準表之規定，裁處抗告人罰
    鍰25000元，吊扣駕駛執照12個月，並應參加道路交通安全
    講習，於法並無不當，而駁回抗告人之異議。本院經核認原
    裁定事實認定及適用法律，均無不合，抗告人漫言指摘原裁
    定不當，請求撤銷云云，非有理由，應予駁回。
六、依交通事件處理辦法第25條，刑事訴訟法第412條，裁定如
    主文。
中    華    民    國   100    年    12    月    28    日
                  刑事第二庭    審判長法  官  葉居正
                                      法  官  陳春長
                                      法  官  陳欽賢
以上正本證明與原本無異。
不得再抗告。
                                      書記官  施淑華
中    華    民    國   100    年    12    月    28    日